【裁判字號】    97,上易,3178
【裁判日期】    980331
【裁判案由】    侵占
【裁判全文】
臺灣高等法院刑事判決                97年度上易字第3178號
上  訴  人  臺灣士林地方法院檢察署檢察官
被      告  甲○○
上列上訴人因被告侵占案件，不服臺灣士林地方法院97年度易字
第1095號，中華民國97年10月27日第一審判決（起訴案號：臺灣
士林地方法院檢察署97年度偵字第1629號），提起上訴，本院判
決如下：
    主  文
上訴駁回。
    理  由
一、公訴意旨略以：被告甲○○原為「老行家國際燕窩股份有限
    公司（下稱老行家公司）」內湖家樂福營業部（下稱內湖門
    市）之櫃檯銷售員，負責銷售老行家公司之相關產品，為從
    事業務之人。詎竟意圖為自己不法之所有，利用於民國96年
    10月8日值全日班擔任內湖門市櫃檯銷售員之機會，將原應
    於當日匯回老行家公司之前一日（即7日）銷售款新臺幣（
    以下同）1萬1655元予以侵占入己，而仍於當日之營業日報
    表營業現金收支明細之本日匯回款項欄內填載匯回前開金額
    。嗣老行家公司查覺有異，於同年月15日清查相關帳款後，
    始查悉上情，因認被告涉犯刑法第336條第2項業務侵占罪嫌
    等語。
二、按犯罪事實應依證據認定之，無證據不得認定其犯罪事實，
    刑事訴訟法第154條第2項定有明文。又認定不利於被告之事
    實，須依積極證據，苟積極證據不足為不利於被告事實之認
    定時，即應為有利於被告之認定，更不必有何有利之證據；
    且刑事訴訟法上所謂認定犯罪事實之積極證據，係指適合於
    被告犯罪事實之認定之積極證據而言，雖不以直接證據為限
    ，間接證據亦包括在內，然而無論直接或間接證據，其為訴
    訟上之證明，須於通常一般之人均不致有所懷疑，而得確信
    其為真實之程度者，始得據為有罪之認定，倘其證明尚未達
    到此一程度，而有合理之懷疑存在時，自不能以推測或擬制
    之方法，以為有罪裁判之基礎，最高法院29年度上字第3105
    號、30年度上字第816號、40年度台上字第86號、76年度台
    上字第4986號判例可資參照。
三、本件公訴人認被告甲○○涉犯刑法第336條第2項之業務侵占
    罪嫌，無非以告訴代理人施素琴於警詢、偵查中指稱被告於
    96 年10月8日在營業日報表填載「本日匯回11655」，惟實
    際上並未匯回公司及證人孫軍莉於警詢、偵查中證稱7日晚
    上有將銷售款11655元留置於公司內，及老行家公司96年10
    月排班表、該公司同年月7日、8日營業日報表、華南銀行歷
    史交易明細表、該行代收票據明細表等為主要論據。訊據被
    告固坦承有於上揭時間在老行家公司內湖門市值全日班，且
    親自於當日之營業日報表營業現金收支明細之本日匯回款項
    欄內填載匯回1萬1655元之情，惟堅決否認有何業務侵占前
    開款項之犯行，辯稱：伊當日值全天班，不可能有空去銀行
    匯回前一日營業所得現金，依門市慣例應由沒有上班或前一
    日上晚班的櫃檯銷售員匯款，是伊當日早上到班後，打開展
    示櫃清點庫存時，發現放置前一日營業所得現金的小風琴夾
    內並無現金，即認為前一日營業所得現金應已由前一日上晚
    班且當日休假之另一位銷售員即證人孫軍莉取走匯款，遂於
    當日之營業日報表營業現金收支明細之本日匯回款項欄內填
    載匯回1萬1655元字樣，非謂伊填載匯回1萬1655元字樣即表
    示伊負責匯該筆款項，伊並未將1萬1655元侵占入己等語。
    經查：
  (一)證人孫軍莉雖於原審結證稱：伊於96年10月7日下班時，業
    將該日營業所得現金1萬1655元，放置於展示櫃中儲放營業
    所得現金之小風琴夾內等語，孫軍莉於偵查中經法務部調查
    局為測謊鑑定後，亦認無說謊反應，有該局97年3月14日調
    科參字第09700096880號測謊報告書可憑（見偵查卷第38頁
    ），查測謊鑑定雖得作為證人有無說謊之參考，然究無絕對
    效力，是難以孫軍莉經測謊鑑定無不實反應，即推論被告有
    業務侵占犯行無訛。
  (二)依被告所述：96年10月8日早上上班時，有打開櫃子，看到
    裡面已經沒有錢了，我認為孫軍莉會依照以往的慣例，把星
    期日收到的錢，在星期一拿去銀行匯，所以我在報表上寫匯
    款1萬1千多元（見原審院97年8月6日準備程序筆錄第2頁）
    。之前我和孫軍莉配班時，她沒有留紙條就把錢帶去匯款，
    我以為這次她也是這樣，因為我和她配2個月她都這樣做，
    所以我也沒打電話給她，就相信她是把錢帶去匯等語（見原
    審97年10月6日審判筆錄第13頁），核與孫軍莉自承未遵守
    公司規定應由沒有上班或前一日上晚班的櫃檯銷售員匯回前
    一日營業所得現金，即97年10月8日星期一伊未排班、被告
    上全天班，而伊與被告任職之內湖門市按公司規定係應於每
    週一、五到華南銀行匯回款項，是原本應由伊於10月8日將
    上開款項匯回老行家公司，惟伊當日係在被告不知情、且並
    非公司指派而是同事私下代理的情況下，至老行家公司SOGO
    百貨門市代班（見原審97年10月6日審判筆錄第3、6、9、12
    頁），由此可知被告當日並無負責匯款之義務，且孫軍莉於
    原審亦結證稱：銷售款項大都是伊在匯回公司，7日之銷售
    款項伊並未當面點交與被告，第二天亦未告知被告櫃內有錢
    （伊未拿去匯）等情，則被告所辯，誤信上開款項已由孫軍
    莉取走、匯回老行家公司，而於當日上班盤點時未加以究問
    ，且於營業日報表填載如上所述之記載，尚非不可採。
  (三)孫軍莉復於原審結證稱：錢都放在櫃台內的小風琴夾，小風
    琴夾不上鎖，但櫃台有上鎖。96年10月9日伊回內湖老行家
    上班時，櫃台櫃子並無被破壞的痕跡（見原審97年10月6日
    審判筆錄第10、13頁）等語，而證人施素琴對於老行家公司
    門市之現金，下班後如何保管及交接，亦結證稱：除了日報
    表之外，錢都是放在櫃子裡面鎖起來，無其他記載或交接紀
    錄，交接簿和錢沒有關。如果要去匯款的門市小姐當日休假
    ，錢還會放在櫃子裡面。她休假還要回公司的櫃子拿錢，因
    為我們規定不准她們把錢放在自己身上。實際上門市小姐是
    否會基於方便而把當日收現帶回家隔日再帶去匯款，因人而
    異，但公司規定是不准的。在發現錢沒有匯回公司後伊有問
    過孫軍莉，她說錢放在櫃子裡面等語（見原審97年10月6日
    審判筆錄第18、17頁），益見前一日營業所得現金，是否確
    實儲放於櫃台內並清楚交接到次日上班的櫃檯營業員持有中
    ，老行家公司對其情況尚無法確切掌握，僅能聽取員工片面
    之詞，無從另行舉證以實其說，是單憑告訴代理人執被告於
    營業日報表填載已經匯款1萬1655元之記載，尚難遽認被告
    確實已自證人孫軍莉處交接上開款項，亦不能排除該筆款項
    係置於櫃台內而遭第三人竊取或遭其他櫃檯營業員侵占之可
    能性，是公訴意旨雖認被告涉犯業務侵占前開款項，惟除告
    訴代理人之上開指訴及證人孫軍莉證稱7日當晚確有將錢留
    置於公司外，並無其他證據足資證明被告有業務侵占犯行。
四、綜上所述，公訴人所提之證據，尚不足以證明告訴代理人指
    訴被告業務侵占之情為真正，復不能排除合理懷疑，使本院
    確信被告確有業務侵占之犯行。此外，又查無其他積極證據
    足資證明被告有公訴人所認涉有刑法第336條第2項之業務侵
    占罪嫌，揆諸前揭說明，自屬犯罪不能證明，應為無罪之諭
    知。
五、原審以不能證明被告犯罪，而為無罪判決之諭知，尚無不合
    ，檢察官仍執陳詞提起上訴，核無理由，應予駁回。
據上論斷，應依刑事訴訟法第368條，判決如主文。
本案經檢察官李月治到庭執行職務。
中    華    民    國    98    年    3    月     31    日
                  刑事第二十一庭審判長法  官  蘇隆惠
                                      法  官  楊力進
                                      法  官  許永煌
以上正本證明與原本無異。
不得上訴。
                                      書記官  江采廷
中    華    民    國    98    年    4     月    1     日


司法院資訊處製作；財團法人民間司法改革基金會備份。
